臺灣高等法院刑事裁定
109年度抗字第1992號
抗  告  人  楊晨皓



上列抗告人即受刑人因聲請定其應執行刑案件，不服臺灣新北地
方法院中華民國109年10月22日裁定（109年度聲字第3950號），
提起抗告，本院裁定如下：
    主  文
抗告駁回。
    理  由
一、原裁定意旨略以：抗告人即受刑人楊晨皓（下稱抗告人）因
    犯詐欺等案件，犯如原裁定附表（下稱附表）所示各罪，業
    經原裁定法院、本院判處如附表所示之刑，均經分別確定在
    案，有各該判決書及本院被告前案紀錄表附卷可稽。其中除
    附表編號1所示為「得」易科罰金及「得」易服社會勞動之
    罪外，其餘均為「不得」易科罰金及「不得」易服社會勞動
    之罪，合於刑法第50條第1項但書第1款情形，須經受刑人請
    求檢察官聲請定其應執行刑者，始得依刑法第51條規定定之
    。而受刑人於前案就附表編號1至2所示之不得易科罰金及不
    得易服社會勞動之罪、得易科罰金及得易服社會勞動之罪，
    前業經臺灣高等法院檢察署檢察官聲請定應執行之刑，並提
    出定刑聲請切結書1份，嗣經本院109年度聲字第201號裁定
    定應執行有期徒刑10月確定，有上開裁定1份在卷可憑；附
    表編號4所示3罪，亦經原裁定法院108年度審簡字第1028號
    判決定應執行有期徒刑8月確定，是原裁定法院定其應執行
    刑，除不得踰越刑法第51條第5款所定法定之外部性界限，
    即不得重於附表編號1至4所示宣告刑欄之總和外，亦應受內
    部性界限之拘束，即不得重於附表編號1至2及附表編號4所
    定之原應執行刑加計附表編號3所示宣告刑之總和。審酌受
    刑人所犯各罪均係詐欺取財罪，罪質相同，並佐以受刑人附
    表所示歷次犯行時間間隔相當緊密，所顯示受刑人為上開犯
    行時之法敵對性，及考量受刑人各次犯行之動機、情節及行
    為次數等情狀後整體評價其應受矯治之程度，兼衡責罰相當
    與刑罰經濟之原則，定應執行有期徒刑1年10月等語。
二、抗告意旨略以：
　㈠依法請求數罪併罰，且依憲法第16條規定人民有請願、訴願
    、訴訟之權。又刑事訴訟法第477條規定依刑法第51條第5 
    款之規定定應執行之刑者，由該案犯罪事實最後判決之法院
    之檢察官聲請該法院裁定之。另數罪併罰，有二裁判以上所
    宣告數罪均在裁定確定前所犯者，應依刑法第51條規定定其
    應執行之刑，刑法第53條定有明文。按法律上屬於自由裁量
    事項，尚非蓋無法律性之拘束，在法律有其外部界線及內部
    界線，前者法律之具體規定使法院得以具體選擇為適當裁判
    ，此為自由裁量之外部界線，後者法院為自由裁量之內部界
    線。又於台灣社會以成文法為主，需以法律規範為本，從法
    律風險管理角度而言，預防管理以法律為圭臬，培養法律風
    險，在危機管理應本法律規範評斷管控及減低風險責任，而
    復原管理則以法為軸心，重新評量法律風險威力，訂定防範
    策略，是以法典具備深度完整性思考、充分體察法律真義，
    厚植法律堅實基礎，係於立法者基於刑事政策之考量，避免
    數罪累計而處罰過嚴，罪責失衡，藉此將受刑人所犯數罪合
    併之刑度，得以重新裁量，防止刑罰過苛，經定其應執行刑
    ，應較有利受刑人以保障人權，然於適當之裁判為自由裁量
    之外部界線，依刑度之衡量為單一案件而言，於法為自由裁
    量既刪除刑法第56條同一罪名之連續犯，但於數罪時依內部
    界線，考量法律之目的，法律秩序之理念依立法意旨、想像
    競合與法規競合（法條競合）固同屬一行為而該當於數個構
    成要件，惟二者本質上及其所衍生之法律效果，仍有不同。
    前者係因侵害數法益，為充實保護被告之法益，避免評價不
    足，乃就其行為所該當之數個構成要件分別以評價論予數罪
    ，但因行為人只有單一行為較之數個犯罪行為之侵害為輕。
    揆諸一行為不二罰原則，法律乃規定從一重處斷，為科刑上
    或裁判上一罪。後者則因僅侵害一法益，為避免抵觸雙重評
    價禁止原則，只需適用最適切之構成要件予以論罪科刑，即
    足以包括整個犯罪行為之不法內涵，故其他構成要件之罰則
    ，均排斥不用，實質上僅成立單一罪名，屬單純一罪，至於
    如何適用，其中適切之構成要件，依通說不外乎先判斷各構
    成要件間，究為特別、補充或吸收關係，再分別依特別法優
    於普通法，基本法優於補充法或吸收條款等原則選擇最適切
    之規定予以適用，然於法律間之外部界線與內部界線之區分
    ，自有法律獨立之空間，自由刑涉及層面廣泛嚴重危害人身
    自由，除手段必要性、限制妥當性，特別之刑罰，然於因有
    競合關係相扣與比例原則，屬憲法保障人民、自由等權益及
    刑度之合併縮減比例，後附有前裁定之案例。抗告人特呈恭
    書狀於鈞院，伏乞鈞院本著至公至正，悲天憫人之心，給予
    抗告人合理公正裁定，以諸公法曹對法律之素養與多年為法
    制人員之經驗法則為基礎，肯定對上開所論，了然於胸。刑
    法對觸法者施予禁錮，圈限個人自由空間，並施以刑治，其
    宗旨亦是以導正、教誨觸法者為最初衷目的。
　  ⒈最高法院98年度台上字第6192號判決被告犯27次詐欺罪（
      合計有期徒刑30年7月），定應執行刑為有期徒刑4年。
　　⒉本院（101年度執丑字第3094號）詐欺案共判處有期徒刑13
      0月（10年10月），定應執行刑為有期徒刑1年2月。
　　⒊本院97年度上訴字第5195號判決判處有期徒刑132年8月，
      定應執行有期徒刑8年。
　　⒋本院101年度上訴字第2503號偽造文書案件判處18年3月，
      定其應執行有期徒刑1年9月。
　　⒌本院106年度答字第1677號（按應無此案號）毒品案，判處
      28年，定應執行刑7年。
　㈡據諸上揭之情，抗告人因犯詐欺案件遭判刑之定應執行刑1年
    10月，實有過於苛重，請重新給予合理、公平、從輕之裁定
    ，令抗告人有自新的機會，早日回歸社會、回歸家庭，盡子
    女之責侍奉雙親，彌補過錯絕不再犯云云。
三、按判決確定前犯數罪者，併合處罰之；數罪併罰，有二裁判
    以上，宣告多數有期徒刑者，於各刑中之最長期以上，各刑
    合併之刑期以下，定其應執行之刑期，但不得逾三十年，刑
    法第50條第1項前段、第53條、第51條第5款分別定有明文。
    次按數罪併罰之定應執行之刑，係出於刑罰經濟與責罰相當
    之考量，並非予以犯罪行為人或受刑人不當之利益，為一種
    特別的量刑過程，相較於刑法第57條所定科刑時應審酌之事
    項係對一般犯罪行為之裁量，定應執行刑之宣告，乃對犯罪
    行為人本身及所犯各罪之總檢視，除應考量行為人所犯數罪
    反應出之人格特性，並應權衡審酌行為人之責任與整體刑法
    目的及相關刑事政策，在量刑權之法律拘束性原則下，依刑
    法第51條第5款之規定，採限制加重原則，以宣告各刑中之
    最長期為下限，各刑合併之刑期為上限，但最長不得逾30年
    ，資為量刑自由裁量權之外部界限，並應受法秩序理念規範
    之比例原則、平等原則、責罰相當原則、重複評價禁止原則
    等自由裁量權之內部抽象價值要求界限之支配，使以輕重得
    宜，罰當其責，俾符合法律授與裁量權之目的，以區別數罪
    併罰與單純數罪之不同，兼顧刑罰衡平原則（最高法院100
    年度台上字第21號判決意旨參照）。又執行刑之量定，係事
    實審法院裁量之職權，倘其所酌定之執行刑，並未違背刑法
    第51條各款所定之方法或範圍（即法律之外部性界限），亦
    無明顯違背公平、比例原則或整體法律秩序之理念（即法律
    之內部性界限）者，即不得任意指為違法或不當（最高法院
    107年度台抗字第1043號、第1056號裁定意旨參照）。
四、經查，抗告人所犯附表所示，共4罪，宣告刑合計為有期徒
    刑4年8月，原審乃於各該宣告刑之最長期（有期徒刑6月）
    以上，各刑合併之刑期（有期徒刑4年8月）以下，定應執行
    刑為有期徒刑1年10月，經核並未逾越刑法第51條第5款所定
    之法律外部性界限，亦未較先前曾定應執行刑之加計結果（
    指附表編號1至2、4曾分別定應執行有期徒刑10月、8月，合
    計為有期徒刑1年6月，加計編號3之罪所處有期徒刑，合計
    為有期徒刑2年）更為不利。原裁定檢視抗告人所犯各罪，
    適用「限制加重原則」之量刑原則，審酌抗告人所犯各罪罪
    質、犯罪動機、情節、行為次數，兼衡責罰相當與刑罰經濟
    之原則，給予抗告人適度刑罰折扣，其酌定之應執行刑，符
    合法律授與裁量權之目的，並未悖於法律秩序之理念，亦符
    合法規範之目的，核無違反內部性界限之情形。
五、刑法修正將連續犯、常業犯規定悉予刪除，考其立法目的，
    係基於刑罰公平原則考量，杜絕僥倖犯罪心理，並避免鼓勵
    犯罪之誤解，乃改採一行為一罪一罰。是定其刑期時，除仍
    應就各別刑罰規範之目的、輕重罪間體系之平衡、整體犯罪
    非難評價、各行為彼此間之偶發性、與被告前科之關聯性、
    各行為所侵害法益之專屬性或同一性、數罪對法益侵害之加
    重效應、罪數所反映之被告人格特性與犯罪傾向等，為綜合
    判斷外，尤須參酌上開實現刑罰公平性，以杜絕僥倖、減少
    犯罪之立法意旨，為妥適之裁量。查抗告人所犯附表所示各
    罪均為詐欺案件，然其不法與罪責程度均不容小覷，且各該
    行為係侵害不同被害人之財產法益，衡諸集團性詐欺犯罪動
    搖法律秩序之嚴重性、任擇被害對象所造成不特定民眾恐慌
    之普遍性，如可藉由定應執行刑之機制，大幅縮減抗告人實
    際承受自由刑之不利益，不僅使上開確定判決所宣示之嚴加
    制裁效果形同虛言，更不足以彰顯抗告人貪圖己利加入詐欺
    集團之法敵對意識與犯罪傾向，自非所宜。抗告人於抗告理
    由中謂自己犯詐欺案件遭判刑之定應執行刑1年10月，實有
    過於苛重云云，顯未體認其所從事詐欺犯行對於社會秩序、
    被害人財產法益之嚴重侵害，冀圖淡化其罪責程度，自非可
    取。再兼衡抗告人所犯該附表各罪之犯罪行為態樣、手段、
    次數、各罪之侵害法益、個別罪質內容、各罪犯罪情節、對
    其犯罪應予之整體非難評價等一切情狀，足認原審所定應執
    行有期徒刑1年10月，已屬適度減輕抗告人之刑期，並無過
    重之情事。至於抗告意旨所引他案所定應執行刑之例，係法
    官審酌個案情形之結果，因各案犯罪情節不同，法院所為之
    刑罰量定自屬有別，基於個案拘束原則，並無相互拘束之效
    力，抗告人執此指摘原裁定不當而請求給予較輕之應執行刑
    云云，亦無足採。從而，本件抗告意旨指摘原裁定不當，為
    無理由，應予駁回。
據上論斷，應依刑事訴訟法第412條，裁定如主文。   
中　　華　　民　　國　　109 　年　　12　　月　　8 　　日
                  刑事第七庭    審判長法　官  孫惠琳
　　　　　　　　　　　　　　　　　　　法　官  張育彰
　　　　　　　　　　　　　　　　　　　法　官  王惟琪
以上正本證明與原本無異。
如不服本裁定，應於裁定送達後五日內向本院提出再抗告狀。
                                      書記官  呂修毅
中　　華　　民　　國　　109 　年　　12　　月　　8 　　日